臺灣嘉義地方法院民事裁定
110年度抗字第56號 
抗  告  人  蔡清龍  

相  對  人  蔡凌宗  


上列抗告人與相對人間聲請本票准許強制執行事件，抗告人對於
中華民國110年10月22日本院嘉義簡易庭110年度司票字第1499號
裁定提起抗告，本院合議庭裁定如下：
    主  文
抗告駁回。
抗告程序費用新臺幣壹仟元由抗告人負擔。
    理  由
一、抗告意旨略以：如附表所示之本票（下稱系爭本票）之持有
    人即相對人係坐落嘉義市○村段00○號建物（門牌號碼嘉義市
    ○○街000巷00弄00號）登記次序002之抵押權人，乃因抗告人
    經由第三人黃群森分別向另一第三人及相對人借款新臺幣（
    下同）800,000元、200,000元，並就上開建物分別設定抵押
    權，然抗告人與該2人均不認識，實際上只有收到800,000元
    （匯款480,000元與代償當鋪320,000元），而非1,000,000
    元，乃因代書設定需要所以簽發本票。上開建物目前經由中
    信房屋履約買賣中，也因為清償設定金額之問題，目前暫緩
    買賣訴訟中，上開建物所擔保抵押債權有部分權利不存在之
    情事，抗告人業已另向法院提出訴訟，因不服本院110年度
    司票字第1499號裁定（下稱原裁定），為此，依法提起抗告
    等語。
二、按本票執票人向本票發票人行使追索權時，得聲請法院裁定
    後強制執行。票據法第123條定有明文。又本票執票人，依
    票據法第123條規定，聲請法院裁定許可對發票人強制執行
    ，係屬非訟事件，此項聲請之裁定，及抗告法院之裁定，依
    非訟事件程序，以審查強制執行許可與否，並無確定實體上
    法律關係存否之效力，如發票人就票據債務之存否有爭執時
    ，應由發票人提起確認之訴，以資解決（最高法院83年度台
    抗字第227號裁定要旨參照）。次按約定利率，超過週年百
    分之16者，超過部分之約定，無效。民國110年1月20日修正
    公布之民法第205條定有明文，並自110年7月20日起施行。
    修正後之民法第205條之規定，於民法債編修正施行前約定
    ，而於修正施行後發生之利息債務，亦適用之，並為民法債
    編施行法第10條之1所明定。
三、經查，相對人在本院原審主張執有抗告人簽發之系爭本票，
    業已屆期，經於相對人於110年3月22日提示未獲付款，且屢
    為催討，仍未蒙置理，乃依票據法第123條規定聲請裁定准
    許強制執行等情，業據提出系爭本票為證，就形式觀之，系
    爭本票已符合票據法上之要件，本院原審依上開規定裁定予
    以准許，經核尚無不合。又修正後民法第205條規定業於110
    年7月20日施行，系爭本票所載約定年利率百分之20雖在該
    規定施行前，惟施行後發生之利息債務仍適用該修正後規定
    ，是110年3月23日至110年7月19日發生之利息債務，雖得以
    年利率百分之20計算，惟110年7月20日後所發生之利息債務
    ，超過百分之16部分屬無效之記載，自不應准許強制執行，
    故原裁定就上揭約定利率超過週年利率百分之16而有修正後
    民法第205條規定之適用部分，裁定如主文第1項所示，於法
    並無不合。至抗告意旨以前揭情詞指摘原裁定不當，核屬對
    於實體權利存否之爭執，並非本件裁定程序所得審究，依首
    開說明，自應就其爭執之實體事項，另行起訴，以資解決。
    是抗告人提起本件抗告，請求廢棄原裁定，即無理由，應予
    駁回。
四、據上論結，本件抗告為無理由，依非訟事件法第46條、第21
    條第2項、第24條第1項，民事訴訟法第495條之1第1項、第4
    49條第1項、第95條、第78條，裁定如主文。
中　　華　　民　　國　　110 　年　　12　　月　　2 　　日
                  民事第一庭審判長法  官  林望民
                                  法  官  吳芙蓉
                                  法  官  黃茂宏
以上為正本係照原本作成。
本裁定不得再抗告。 
中　　華　　民　　國　　110 　年　　12　　月　　2 　　日
                                  書記官　官佳慧
本票附表：             110年度抗字第56號   編  號    發票日   票面金額  （新臺幣）  到期日 利息起算日 備考  001 110年2月23日   200,000元  未記載 110年3月23日 部分利息聲請經原裁定駁回